【裁判字號】    88,訴,1204
【裁判日期】    890105
【裁判案由】    偽造有價證券等
【裁判全文】
臺灣臺南地方法院刑事判決                        八十八年度訴字第一二四號
    公  訴  人  臺灣台南地方法院檢察署檢察官
    被      告  甲○○
    選任辯護人  蘇新竹
    選任辯護人  呂郁斌
    選任辯護人  蘇文奕
右列被告因偽造有價證券案件，經檢察官提起公訴（八十八年度偵字第九九０二號）
，本院判決如左：
    主  文
甲○○無罪。
    理  由
一、公訴意旨略以：被告甲○○於民國（下同）八十七年十月五日，利用其向乙○○
    調借二張支票之際（金額分別為七十萬元、十八萬元），因乙○○之疏忽多交付
    一張空白支票（付款人為台南市七信富強分社，帳號00000000號，票號
    00000000號），甲○○竟意圖為自己不法之所有，將之侵占入己，且意
    圖供行使之用，未經乙○○之同意，擅自在空白支票上填寫金額新台幣（下同）
    十二萬元、發票日八十七年十二月二十七日，偽造有價證券，並於八十七年十一
    月中旬，持上開偽造之支票向戴一如調借現金，嗣戴一如於八十七年十二月二十
    七日向台南市農會灣裡辦事處提示，因該支票於八十七年十一月十三日業經乙○
    ○掛失止付，因認被告涉有刑法第三百三十七條之侵占遺失物、第二百零一條第
    一項偽造有價證券之罪嫌等語。
二、按犯罪事實應依證據認定之，無證據不得推定其犯罪事實，又不能證明被告犯罪
    者，應諭知無罪之判決，刑事訴訟法第一百五十四條、第三百零一條第一項分別
    定有明文。又認定不利於被告之事實，須依積極證據，苟積極證據不足為不利於
    被告事實之認定時，即應為有利於被告之認定，更不必有何有利之證據（最高法
    院三十年上字第八一六號判例參照）。再事實之認定，應憑證據，如未能發現相
    當證據，或證據不足以證明，自不能以推測或擬制之方法，為裁判基礎（最高法
    院四十年台上字第八六號判例參照）。又告訴人之告訴，本以使被告受刑事訴追
    為目的，故其陳述是否與事實相符，自應調查其他證據，以資審認，苟其所為攻
    擊之詞，尚有瑕疵，則在此瑕疵未予究明以前，即不能遽採為斷罪之基礎（最高
    法院五十二年台上字第一三００號、六十一年台上字第三０九九號判例參照）。
三、公訴人認被告涉有刑法第三百三十七條之侵占遺失物、第二百零一條第一項偽造
    有價證券之罪嫌，其理由無非以發票人乙○○於偵查中證稱：「被告在多收該張
    空白支票後，並未通知伊即將之偽填金額並持以行使。」，參以果被告有經乙○
    ○同意後填寫金額，衡情乙○○則無由將之掛失止付等資為依據；訊據被告甲○
    ○固不否認有將上開空白支票填寫金額、日期後持以向案外人戴一如調借現金之
    事實，惟堅決否認有偽造有價證券之犯行，辯稱：伊與乙○○係朋友，之前乙○
    ○透過其朋友黃顯南向伊借二萬五千元，其後伊因做生意需要支票週轉，向乙○
    ○借用支票，系爭空白支票也是乙○○借伊的，可能是之前借的七十萬支票跳票
    ，乙○○害怕再度跳票，才會將系爭支票去掛失止付，且伊有透過黃顯南將簽發
    金額告知乙○○等語。經查，本件除乙○○之指述外並未提陳任何有關被告如何
    自始意圖不法所有侵占遺失物及偽造有價證券之佐證以憑調查，其所為被告犯罪
    之片面指訴，即難遽採為不利於被告之認定。又證人即介紹雙方借票之黃顯南（
    偵卷中載為黃柏舟）於本院審理時證稱：「以前被告曾透過我向乙○○調過錢，
    系爭支票是分開簽發的，我只有看到七十萬元支票簽發之經過，其餘二張我是事
    後才知道的，後來乙○○要我聯絡甲○○說要談有關支票的事。」等語（八十八
    年十一月十五日訊問筆錄），證人與兩造間並無嫌隙，且為兩造之朋友，應無偏
    頗之虞，其所為之證詞應可信之，既第三人黃顯南已知系爭支票一事，且乙○○
    又有主動找被告欲談及有關支票乙情，則乙○○應明知該張空白支票之流向，故
    系爭支票應由乙○○借予被告部分堪可認定。參以被告與持系爭支票調現之戴一
    如雙方為朋友，此經戴一如於警訊時證稱：「系爭支票是由我朋友甲○○向我調
    現金取得。」等語，且在支票上有背書且留有電話號碼，此有附卷之系爭支票一
    紙在卷足參，茍系爭支票係由被告拾獲後偽填金額，衡情應支付予陌生人以圖卸
    責，實無由向熟識之友人調借現金，且加以背書，足徵被告並無偽造有價證券之
    主觀意圖。本件之系爭支票既為發票人乙○○出借予被告，則被告並不該當侵占
    遺失物之罪嫌，況發票人既將空白支票出借，即應概括之授與借用人填寫發票日
    期及發票金額之權限，本件被告亦不該當偽造有價證券之罪嫌。此外，經本院依
    職權調查結果，又別無其他積極證據足資證明被告涉有本件犯行，揆諸前引法條
    規定及判例意旨，既不能證明被告有何偽造有價證券、侵占遺失物犯行，自應為
    被告甲○○無罪之諭知。
據上論斷，應依刑事訴訟法第三百零一條第一項前段，判決如主文。
中    華    民    國      八十九        年      一      月      五      日
                                  臺灣臺南地方法院刑事第一庭
                                          法  官蔡奇秀
右正本證明與原本無異。
如不服本判決，應於判決送達後十日內，向本院提出上訴狀。
                                          書記官陳金堂
中    華    民    國      八十九      年       一       月       五     日


司法院資訊處製作；財團法人民間司法改革基金會備份。
